【裁判字號】    89,易,132
【裁判日期】    890315
【裁判案由】    違反公司法
【裁判全文】
臺灣士林地方法院刑事判決                          八十九年度易字第一三二號
    公  訴  人  臺灣士林地方法院檢察署檢察官
    被      告  乙○○
    選任辯護人  楊揚
右列被告因違反公司法案件，經檢察官提起公訴（八十八年度偵字第一０九四八號）
，本院判決如左：
    主  文
乙○○公司負責人，違反公司不得經營登記範圍以外之業務之規定，處拘役參拾日，
如易科罰金以參佰元折算壹日。緩刑參年。
    事  實
一、乙○○係址設臺北市大安區○○○路○段三一九號三樓聯宗管理顧問股份有限公
    司（以下簡稱：聯宗公司）負責人，明知該公司登記之營業項目，係人事、人力
    資源管理諮詢顧問業務、環境清潔維護業務、室內外環境清潔管理顧問業務、門
    禁防盜監視系統設備電子產品買賣及維修保養維護業務、大樓水電電梯停車場之
    設備管理顧問業務、環境工程規劃設計管理顧問業務與Ｇ二Ｏ二Ｏ一Ｏ停車場經
    營業，並不包含住居處所之防盜、防火、防災等安全防護之保全業務；竟於民國
    八十七年十一月三十日，與臺北縣三芝鄉古庄村四棧橋二十三號三芝熱帶嶼社區
    所成立之「三芝熱帶嶼管理委員會」（以下簡稱：三芝管委會）簽訂管理契約，
    約定由聯宗公司自同年十二月一日起，至翌年十一月三十日止，負責管理三芝熱
    帶嶼社區之安全維護、行政管理、機電保養、清潔美觀及景觀維護。聯宗公司乃
    依約由其公司所派駐社區之總幹事出面聘僱七名社區安全警衛，並派駐於三芝熱
    帶嶼社區，負責在社區大門管制人車進出，及不定時在社區內巡邏等安全維護之
    工作，而經營前開屬公司登記範圍以外之保全業務。迄八十八年七月三十一日，
    經臺北縣政府查獲而轉請主管機關即臺北市政府建設局核處。
二、案經臺北市政府建設局函送臺灣士林地方法院檢察署檢察官偵查起訴。
    理  由
一、訊據被告乙○○固坦承於八十七年十一月三十日與三芝管委會簽立契約，負責代
    為管理三芝熱帶嶼社區之安全維護、行政管理、機電保養、清潔美觀及景觀維護
    ，且負責在社區大門管制人車進出之事實不諱，惟矢口否認有何經營屬公司登記
    範圍以外之保全業務之犯行，辯稱：有關七名派駐三芝熱帶嶼社區內之社區安全
    警衛，係由三芝熱帶嶼管理委員會自行聘僱，薪資亦由三芝管委會支付，伊公司
    僅基於管理契約代為管理，且臺北縣政府就本案同一事實於八十八年八月十日對
    聯宗公司科以新臺幣（下同）五萬元之罰鍰，本件自不應重覆處罰云云。
二、經查：被告所經營之聯宗公司所登記之營業項目，並不包括住居處所之防盜、防
    火、防災等安全防護之保全業務之事實，有臺北市政府八十八年八月二十四日北
    市建商三字第八八二四八一五四號函檢送之聯宗公司資料查詢作業影本附卷可稽
    。被告雖自始否認有從事登記營業事項外之保全業務之經營，並堅稱：僅代為人
    員之管理云云；而時任三芝管委會主任委員之甲○○亦證稱：聯宗公司在簽約時
    ，就說明不做保全，但因社區多數委員均未住居該社區內，不可能自己管理，所
    以就請聯宗公司派駐社區之總幹事代聘管理人員，由他們來管理這些人，薪資部
    分連同依委託契約應付之報酬，由管委會交給總幹事，再轉發給各管理員等語（
    見本院八十九年三月八日審判筆錄）。然查：被告所經營之聯宗公司於八十七年
    十一月三十日與三芝管委會所簽訂之委託契約書第三條確已約定：「委託管理事
    項：凡有關社區行政管理、安全維護、機電保養、清潔美護及景觀維護部分，由
    聯宗公司依據其管理諮詢顧問之專業經驗，代為管理與監督」；第四條第一項規
    定：「本契約之委託管理費，係以附件估價單所載人數及工作日數為準」；第七
    條第五項規定：「留駐人員由乙方負責管理運作，並受甲方之監督」等語，有該
    委託契約書影本在卷可據。是依前開委任約之意涵及內容為解釋，契約中之委任
    人即三芝管委會係將社區之安全維護工作委託予受任人聯宗公司實際處理，而包
    括警衛人員在內之相關管理人員亦均由聯宗公司管理及運作；至於委託契約中「
    代為」管理云云，無非係委任契約之受任人受託處理事務之本質而已，所僱用管
    理人員之薪資則計入委託管理費用計算，均由管委會撥付，此亦為受任人報酬計
    算之方式，自不能解釋為有關社區保全業務仍實際上社區管委會負責運作及執行
    之意，應無可疑。況查：證人甲○○在警訊時已陳稱：由聯宗公司負責包括社區
    巡邏、人員車輛進出管制等事項，並由聯宗公司派一名總幹事負責管理所有人員
    ，相關之安全管理人員係由聯宗公司自己僱用並訓練等語（見甲○○八十八年六
    月二十日警訊筆錄）；另證人即聯宗公司營業部經理蘇宜春亦證稱：聯宗公司確
    派有包括七名警衛人員在內之十五名管理人員在三芝熱帶嶼社區工作，其中警衛
    人員係負責社區出入管制及社區安全巡邏等安全維護工作等語屬實（見蘇宜春附
    於臺灣臺北地方法院檢察署八十八年度偵字第一九九四八號偵查卷第十二頁警訊
    筆錄），益徵被告所負責之聯宗公司確有從事登記營業項目外之保全業務之情事
    無誤。至於臺北縣政府確已就本案對聯宗公司科以五萬元之罰鍰乙節，固有臺北
    縣政府查獲保全公司違反規定處分書影本乙紙存卷可參；然此係屬行政罰，與公
    司法有關對於公司經營屬公司登記範圍以外之業務，而對公司負責人科以刑罰之
    規定，尚無所涉，自無重覆處罰之可言。從而，被告所辯上情，均不足採信。本
    件事證明確，被告犯行洵堪認定，應依法論科。
四、按公司不得經營登記範圍以外之業務，為公司法第十五條第一項所明定。查被告
    係聯宗公司之負責人，違反上開公司法第十五條第一項規定，應依同法第十五條
    第三項之規定處罰。被告於同一營業行為繼續進行中，其行為之本質，屬於繼續
    犯性質之單純一罪，仍僅成立一罪，併此敘明。爰審酌被告素行、犯罪之目的、
    手段，犯罪後態度及其一切情狀，量處如主文所示之刑，並諭知易科罰金之折算
    標準。又被告前未曾受有期徒刑以上刑之宣告，有本院被告全國前案紀錄表附卷
    可稽，因一時失慮，偶罹刑典，事後已停止其違法之行為，並將派駐人員全部自
    三芝熱帶嶼社區撤出乙節，復據證人甲○○結證屬實（見本院八十九年三月八日
    審判筆錄），足見深具悔意，經此刑之宣告後，應知警惕而無再犯之虞，本院因
    認暫不執行其刑為當，予以宣告緩刑參年，用啟自新。
據上論斷，應依刑事訴訟法第二百九十九條第一項前段，公司法第十五條第三項、第
一項，刑法第十一條前段、第四十一條、第七十四條第一款，罰金罰鍰提高標準條例
第二條，判決如主文。
本案經檢察官徐文豪到庭執行職務
中      華      民      國    八十九    年      三      月     十五     日
                                      臺灣士林地方法院刑事第三庭
                                          法  官  李  瑜  娟
右正本證明與原本無異。
如不服本判決，應於判決送達後十日內，向本院提出上訴狀。
                                          書記官  劉  政  惠
中      華      民      國    八十九    年      三      月   二十三     日
附錄本案論罪科刑法條全文
公司法第十五條第一項：
  公司不得經營登記範圍以外之業務。
第三項：公司負責人違反前二項規定時，各處一年以下有期徒刑、拘役或科或併科新
  臺幣十五萬元以下罰金，並賠償公司因此所受之損害。


司法院資訊處製作；財團法人民間司法改革基金會備份。
